臺灣板橋地方法院刑事判決　　　　　　 95年度交易字第430號
公　訴　人　臺灣板橋地方法院檢察署檢察官
被　　　告　乙○○
上列被告因過失傷害案件，經檢察官提起公訴（95年度偵字第73
01號），本院判決如下：
    主  文
乙○○因過失傷害人，處拘役肆拾日，如易科罰金，以銀元參佰
元折算壹日。
    事  實
一、乙○○於民國九十四年七月五日中午十二時五十分許，駕駛
    車牌號碼四二八─EF號自用小客車，沿臺北縣板橋市○○路
    由北往南方向行駛，行經臺北縣板橋市○○路與區○路○○
    路口時，本應注意車前狀況，並隨時採取必要之安全措施；
    又汽車行近行人穿越道前，應減速慢行，而依當時天候晴，
    日間自然光線，道路舖設柏油，路面乾燥，無障礙物，視距
    良好等情形，客觀上並無不能注意之情，其於行經上開路口
    時，竟疏未注意車前狀況，冒然右轉區運路，適有甲○○○
    牽行腳踏車正欲起步由區運路西向東穿越民族路，亦行至上
    開路口，乙○○因煞車不及，而在上開路口（非行人穿越道
    上）撞及甲○○○，致甲○○○當場彈起再撞擊前揭自用小
    客車擋風玻璃後倒地，因此受有腰椎閉鎖性骨折及背挫傷等
    傷害，乙○○肇事後，經警前往現場處理，於偵查犯罪職權
    之機關尚不知何人為肇事者前，當場承認為肇事人，自首而
    接受裁判。
二、案經甲○○○訴由臺北縣政府警察局海山分局報請臺灣板橋
    地方法院檢察署檢察官偵查起訴。
    理  由
壹、程序方面：
    按被告以外之人於審判外之言詞或書面陳述，除法律有規定
    者外，不得作為證據；又被告以外之人於審判外之陳述，雖
    不符第一百五十九條之一至第一百五十九條之四之規定，但
    經當事人於審判程序同意作為證據，法院審酌該言詞陳述或
    書面陳述作成時之情況，認為適當者，亦得為證據；當事人
    、代理人或辯護人於法院調查證據時，知有第一百五十九條
    第一項不得為證據之情形，而未於言詞辯論終結前聲明異議
    者，視為有前項之同意，刑事訴訟法第一百五十九條第一項
    、第一百五十九條之五規定甚明。經查，本判決後開所引用
    之被告以外之人於審判外之陳述（包括書面陳述），對本件
    被告而言，固皆屬傳聞證據，惟被告就前揭審判外陳述，於
    本院準備程序及審判期日時均表示同意作為證據；而公訴檢
    察官雖知上開證據資料為傳聞證據，但於本院準備程序及審
    判期日中則表示無意見而不予爭執，且迄至言詞辯論終結前
    亦未再聲明異議。本院審酌上開證據資料製作時之情況，尚
    查無違法不當及證明力明顯過低之瑕疵，亦認為以之作為證
    據應屬適當，故揆諸前開法律規定與說明，爰逕依刑事訴訟
    法第一百五十九條之五規定，認前揭證據資料均例外有證據
    能力。
貳、實體方面：
一、訊據被告乙○○固不否認有於上揭時、地駕車與被害人甲○
    ○○發生撞擊，惟矢口否認有何過失傷害犯行，辯稱：係被
    害人逆向橫越馬路，其已盡注意之能事，無法預期告訴人違
    規逆向行駛行為云云。惟查：
（一）被告駕駛自用小客車與告訴人甲○○○於前揭時、地發生
      碰撞，致告訴人受有腰椎閉鎖性骨折及背挫傷等傷害之事
      實，業據被告供明在卷，並有臺北縣政府警察局道路交通
      事故談話紀錄表、肇事人自首情形紀錄表、道路交通事故
      調查報告表（一）、（二）、道路交通事故現場草圖、現
      場圖、道路交通事故當事人酒精測定紀錄表、車號查詢汽
      車車籍、證號查詢汽車駕駛人、佑林醫院診斷證明書各一
      份，及現場、車損與告訴人受傷照片共十四幀在卷可稽，
      堪認被害人因本案車禍而受有前揭傷害。
（二）按汽車行駛時，駕駛人應注意車前狀況，隨時採取必要之
      安全措施，汽車行近行人穿越道前，應減速慢行，九十四
      年十二月二十日修正施行前道路交通安全規則第九十四條
      第三項、第一百零三條分別定有明文。依卷附前開道路交
      通事故現場圖、現場照片可知，上開民族路與區運路交岔
      口分別劃設二行人穿越道，且上開被告所駕駛之自用小客
      車最後停止位置，係在民族路斑馬線與區運路斑馬線間之
      黃網區外側，參以被告於警詢時供稱：我已經通過人行道
      並右轉進入區運路、當我一右轉就發現自行車在我正前方
      等語，及證人即告訴人甲○○○於本院審理時證稱：被告
      一轉彎就撞到我了、我被撞時快走到行人穿越道了等語在
      卷，則肇事地點在該路口二行人穿越道間，堪可認定。另
      告訴人受撞擊後，彈至被告所駕駛車輛前擋風玻璃，造成
      被告駕駛之前揭車輛擋風玻璃右側因撞擊產生嚴重龜裂一
      節，亦據證人即現場處理員警丙○○於本院審理時具結證
      稱：當時被告說告訴人身體跌落到他的車子，有撞擊到玻
      璃等語，及證人甲○○○於本院審理時證稱：我被撞到後
      ，人彈起來，撞到被告車的擋風玻璃等語無誤，復有上開
      自用小客車車損照片附卷為憑（見偵查卷第二十八頁），
      綜合告訴人受撞擊後彈起之狀態、該車擋風玻璃龜裂嚴重
      及上開現場圖並無煞車痕等情研判，被告駕駛車輛撞擊告
      訴人之力道非輕，其肇事時之車速應非緩慢。又被告於本
      院審理時自承：「（問：你在轉彎前有無看到告訴人？）
      沒有，我轉彎前先看左邊。」、「（問：轉彎為何會看左
      邊？）我要看有無人闖紅燈，我不會想到我的行駛路徑會
      有人逆向出來。」等語在卷，被告於右轉區運路時是否注
      意觀察其行向前方人車狀況，即屬有疑。而本件交通事故
      發生當時天候晴、日間自然光線、路面鋪設柏油、路面狀
      態乾燥、無缺陷、無障礙物、視距良好等情，有卷附道路
      交通事故調查報告表（一）記載明確，且據上開現場照片
      所示，依被告行向由民族路右轉區運路之轉角處，道路上
      並無障礙物遮蔽，被告駕車行經該處時，應可清晰看見轉
      角處之人車狀況，並減速慢行，然被告竟疏未注意上開路
      口右轉處道路上有告訴人牽行腳踏車正欲起步騎乘穿越民
      族路，冒然右轉而與告訴人發生碰撞，足見其在該交岔路
      口右轉時，並未注意其行向之車前狀況，且行近行人穿越
      道亦未減速慢行之事實至為灼然。另依司法行政部頒布之
      一般公路汽車煞車距、行車速度對照表觀之，時速二十公
      里左右之速度，其所需煞車距離在舖設瀝青、乾燥之道路
      上依舖設年限（新築至三年以上）僅一點八至二點二公尺
      ，是倘被告於駛入該路口時係以二十公里之時速行駛，並
      隨時注意其車前狀況，當可及時發覺告訴人，於相當之反
      應時間內加以閃避，或採取其他必要之安全措施，而不致
      造成本件事故，被告於警詢時所陳稱自己車速約十至二十
      公里，顯非事實，自非可採。被告駕駛自用小客車就本件
      事故之發生有過失，應可認定。
（三）綜上所述，本件事證明確，被告犯行洵堪認定。至於被告
      辯稱：被害人於上揭時地騎乘腳踏車逆向橫越馬路一節，
      僅能作為民事上減輕或免除賠償之依據，仍無礙於被告刑
      事過失責任之認定，究不能免除被告之過失責任。另公訴
      意旨稱本件被告行經交叉路口未依規定減速，然該處係有
      號誌之交岔路口，故尚查無相關交通安全規定，此部分之
      指述，容有誤會，併此敘明。
二、查被告行為後，刑法於九十四年二月二日修正公布，於九十
    五年七月一日施行。按行為後法律有變更者，適用行為時之
    法律，但行為後之法律有利於行為人者，適用最有利於行為
    人之法律，現行刑法第二條第一項訂有明文。茲就本案有關
    之新舊法比較部分，臚列如下：
（一）刑法第二百八十四條第一項前段之過失傷害罪，法定刑得
      科或併科銀元五百元以下罰金，據修正後刑法施行法增訂
      第一條之一規定：「中華民國九十四年一月七日刑法修正
      施行後，刑法分則編所定罰金之貨幣單位為新臺幣。九十
      四年一月七日刑法修正時，刑法分則編未修正之條文定有
      罰金者，自九十四年一月七日刑法修正施行後，就其所定
      數額提高為三十倍。但七十二年六月二十六日至九十四年
      一月七日新增或修正之條文，就其所定數額提高為三倍」
      及刑法第三十三條第五款修正為：「主刑之種類如下：五
      、罰金：新臺幣一千元以上，以百元計算之」等規定，是
      依修正後之法律，刑法第二百八十四條第一項前段之過失
      傷害罪所得科處之罰金刑最高為新臺幣一萬五千元、最低
      為新臺幣一千元；然依被告行為時之刑罰法律，即罰金罰
      鍰提高標準條例第一條前段規定之提高倍數十倍及刑法第
      三十三條第五款規定之罰金最低額一元計算，該罪之罰金
      刑最高為銀元五千元，最低額為銀元一元，若換算為新臺
      幣，最高額雖與新法同為新臺幣一萬五千元，然最低額僅
      為新臺幣三元。因此，比較上述修正前、後之刑罰法律，
      自以被告行為時關於科處罰金刑之法律較有利於被告。
（二）被告於行為時之刑法第四十一條第一項前段規定：「犯最
      重本刑為五年以下有期徒刑以下之刑之罪，而受六個月以
      下有期徒刑或拘役之宣告，因身體、教育、職業、家庭之
      關係或其他正當事由，執行顯有困難者，得以一元以上三
      元以下折算一日，易科罰金。」又被告行為時之易科罰金
      折算標準及罰金罰鍰提高標準條例第二條前段（現已刪除
      ）規定，就其原定數額提高為一百倍折算一日，則本件被
      告行為時之易科罰金折算標準，應以銀元三百元折算一日
      ，經折算為新臺幣後，應以新臺幣九百元折算為一日。惟
      九十五年七月一日修正公布施行之刑法第四十一條第一項
      前段則規定：「犯最重本刑為五年以下有期徒刑以下之刑
      之罪，而受六個月以下有期徒刑或拘役之宣告者，得以新
      臺幣一千元、二千元或三千元折算一日，易科罰金。」經
      比較修正前後之易科罰金折算標準，以被告行為時之規定
      ，較有利於被告，則應依刑法第二條第一項前段，適用行
      為時刑法第四十一條第一項前段及罰金罰鍰提高標準條例
      第二條前段之規定，定其折算標準。
（三）修正前刑法第六十二條前段規定「對於未發覺之罪自首而
      受裁判者，減輕其刑」，乃屬必減輕刑度之規定，修正後
      刑法第六十二條前段則規定為「對於未發覺之罪自首而受
      裁判者，得減輕其刑」，僅「得」減輕刑度而已，故以修
      正前刑法有利於被告。
（四）綜合上述各條文修正前、後之比較，及修正後刑法第二條
      第一項前段、後段規定之「從舊、從輕」原則，以九十五
      年七月一日修正公布施行前之刑法相關規定及罰金罰鍰提
      高標準條例規定對於被告較為有利，自應適用修正前之相
      關規定予以論處。
三、核被告所為，係犯修正前刑法第二百八十四條第一項前段之
    過失傷害罪。被告於肇事後，報案人或勤務指揮中心資料未
    報明肇事人姓名，處理人員到達車禍現場時，被告在場並當
    場承認其為肇事人，在有偵查犯罪職權之機關尚不知何人為
    肇事者前，當場承認為肇事人，自首而接受裁判，有臺北縣
    政府警察局道路交通事故肇事人自首情形紀錄表一紙在卷（
    見偵查卷第十六頁）足憑，應依修正前刑法第六十二條前段
    之規定，減輕其刑。爰審酌被告無前科，素行尚佳，此有臺
    灣高等法院被告前案紀錄表一份在卷足稽，其智識程度為專
    科畢業、過失之程度、被害人所受傷勢，被告犯罪後否認犯
    行及願以新臺幣十萬元和解，惟未為告訴人所接受，致未能
    達成和解等一切情狀，量處如主文所示之刑，並諭知易科罰
    金之折算標準，以資懲儆。
四、另鑑定人之鑑定僅係供事實審法院判斷、認定事實之證據資
    料之一端，鑑定人所為之鑑定意見於法並不能拘束法院之認
    定，法院所認定事實，固非不得參考鑑定人所為之鑑定意見
    ，然實則法院係本於其調查相關之證據資料所得之確切心證
    ，而為判斷。原臺灣省臺北縣區車輛行車事故鑑定委員會雖
    認乙○○駕駛自用小客車無肇事因素，惟被告駕車行近行人
    穿越道未減速慢行，且疏未注意車前狀況致撞及告訴人而肇
    事具有過失，業經本院認定如前，原鑑定委員會未斟酌上情
    ，遽認被告並無肇事因素，自不足採，另臺灣省車輛行車事
    故覆議鑑定委員會以對肇事原因無法獲得結論而不予鑑定，
    有該委員會九十五年七月二十五日府覆議字第○九五○一○
    ○五一七號函可據（見偵查卷第五十二頁）。惟本院心證已
    明，該委員會未予鑑定，亦不影響本院之認定結果，附此敘
    明。
據上論斷，應依刑事訴訟法第二百九十九條第一項前段，刑法第
二條第一項前段、第二百八十四條第一項後段、修正前刑法第六
十二條前段、第四十一條第一項前段，罰金罰鍰提高標準條例第
一條前段、修正前罰金罰鍰提高標準條例第二條，判決如主文。
本案經檢察官沈志成到庭執行職務。
中　　華　　民　　國　　96　　年　　3 　　月　　21　　日
                  交通法庭  審判長法  官  陳鴻清
                                  法  官  朱嘉川
                                  法  官  劉安榕
上列正本證明與原本無異。
如不服本判決，應於判決送達後十日內向本院提出上訴狀（應附
繕本），上訴於臺灣高等法院。
                                  書記官  楊馥如
中　　華　　民　　國　　96　　年　　3 　　月　　30　　日
附錄本案論罪科刑法條全文
中華民國刑法第284條
（過失傷害罪）
因過失傷害人者，處6 月以下有期徒刑、拘役或500 元以下罰金
，致重傷者，處1 年以下有期徒刑、拘役或500 元以下罰金。
從事業務之人，因業務上之過失傷害人者，處1 年以下有期徒刑
、拘役或1000元以下罰金，致重傷者，處3 年以下有期徒刑、拘
役或2000元以下罰金。
